臺灣高等法院民事裁定　　　　　　　　　100年度抗字第619號
　　抗　告　人　華山塗料工業股份有限公司
　　法定代理人　劉家煒
　　代　理　人　孔繁琪律師
　　　　　　　　黃豐玢律師
　　　　　　　　陳憲政律師
　　相　對　人　台灣川普建設股份有限公司
　　法定代理人　李勇益
　　　　　　　　（送達代收人張淑敏律師）
上列當事人間假扣押事件，抗告人對於中華民國100年1 月3日臺
灣臺北地方法院100年度全字第5號裁定提起抗告，本院裁定如下
：
    主      文
抗告駁回。
抗告訴訟費用由抗告人負擔。
    理      由
一、相對人於原法院聲請意旨略以：兩造於98年8月19 日簽訂合
    約書，約定：由相對人提供坐落臺北市○○區○○段1 小段
    561、562、562-1、562-2、563等地號5筆土地（下稱系爭南
    港土地），由抗告人提供興建資金，共同合作興建大樓。相
    對人除依系爭合約書委任建築師辦理建築及規劃設計、將相
    對人所購得之容積移入前開建築基地、辦理都市更新事業計
    劃公聽會等相關事宜外，另再與抗告人於99 年1月13日簽立
    「合作興建意向書」，確認雙方共同合作興建之合意，並經
    由雙方多次協商合建分配比例。詎抗告人竟於99 年4月20日
    委由代理人向相對人表示將與相對人解除合建契約，未說明
    任何解約理由，相對人於同年6月11 日寄發存證信函催請抗
    告人與相對人商議後續合建工作執行事宜，抗告人收受信函
    後雖曾委請永然法律事務所與相對人協商，惟就後續執行事
    宜一再推拖，相對人再委由振道法律事務所催請抗告人履行
    系爭合約書，竟遭抗告人拒絕，則抗告人恣意違反系爭合約
    書之情明確。依合約書第5條（相對人於聲請狀上誤載為第6
    條）約定：如有違反合約之情形，對他方應按實際發生金額
    2 倍負損害賠償責任；另合約書第4條第2項約定：「雙方如
    未能於簽立本合約後2 個月內，就本合建基地之合建契約達
    成協議簽署，且乙方（即相對人，下同）已將前項另購之容
    積移入本合建基地，甲方（即抗告人）即應支付乙方代購容
    積費用即新台幣柒仟萬元整」等語，茲抗告人拒與相對人簽
    立書面合建契約，依合約書第4條第2項應支付相對人代購容
    積之費用7,000萬元，依合約書第5條約定應以相對人代購容
    積費用7,000萬元之2倍計算抗告人之損害賠償責任，金額達
    1 億4,000萬元，可 見相對人對抗告人有高額之債權存在。
    抗告人之實收資本額為2,500萬元， 有價值之資產為系爭南
    港土地，相對人調閱登記謄本始知抗告人除已將系爭南港土
    地辦理信託登記予上海商業儲蓄銀行股份有限公司（下稱上
    海商銀）外，並設定金額2億4,000萬元之最高限額抵押權，
    是抗告人有積極隱匿資產行為，惟恐日後有不能強制執行之
    虞，相對人前已向臺灣士林地方法院聲請假扣押，已經該院
    以99年度司裁全字第1290號准許在案，惟因抗告人財產多數
    未在該院轄區，相對人因而願供擔保以代釋明，於7,000 萬
    元範圍內再向原法院聲請假扣押等情。
    原裁定准許相對人之聲請，略以：相對人就其主張之請求及
    假扣押原因，除已提出合約書影本等件外，復陳明願供擔保
    以補釋明之不足，應予准許等語。
二、本件抗告意旨略以：抗告人自49年設立至今已營運51年，向
    為財務健全、正常營運、獲利良好之公司，98年度資產總計
    3億634萬5,323元，名下另尚有坐落臺北市信義區○○○路○
    段236巷21號10樓建物價值1億7,057 萬元，以及銀行存款約
    3,500萬元，可見抗告人財產總額遠超過相對人主張之7,000
    萬元債權，並無日後不能強制執行或甚難執行之虞，相對人
    無法釋明抗告人有應被假扣押之原因，故本件假扣押裁定於
    法不合，應予廢棄等語。
三、按債權人就金錢請求或得易為金錢請求之請求，欲保全強制
    執行者，得聲請假扣押；假扣押非有日後不能強制執行或甚
    難執行之虞者，不得為之；請求及假扣押之原因，應釋明之
    ；前項釋明如有不足，而債權人陳明願供擔保或法院認為適
    當者，法院得定相當之擔保，命供擔保後為假扣押，此觀民
    事訴訟法第522條第1項、第523條第1項及第526條第1項、第
    2 項等規定甚明。亦即債權人聲請假扣押，應就其請求及假
    扣押之原因加以釋明；須所為釋明有不足，而債權人陳明願
    供擔保或法院認為適當者，始得定相當之擔保，命供擔保後
    為假扣押。所謂假扣押之原因，即債務人有日後不能強制執
    行或甚難執行之虞或應在外國為強制執行者，如：債務人浪
    費財產、增加負擔、或就其財產為不利益之處分，將達於無
    資力之狀態、或移住遠地、逃匿無蹤或隱匿財產等情形屬之
    。
四、相對人主張：兩造簽訂合約書及合作興建意向書，抗告人於
    99 年4月20日委由代理人告知欲解除合約，惟未說明任何理
    由，相對人催請抗告人履行後續執行事宜均遭拒，抗告人有
    違反合約書之情形，依系爭合約書第4條第2項及第5 條等約
    定，相對人對抗告人有損害賠償請求權之事實，業據提出合
    約書、合作興建意向書、存證信函、臺北市政府都市發展局
    函文函等件為證（原法院卷第7-19頁），抗告人並不爭執上
    開文件之真正，且於100年2月24日委請律師發函表示終止契
    約，業據抗告人提出該份函件可稽（本院卷第116 -117頁）
    ，堪認相對人就本件假扣押之請求已予釋明。
五、相對人另主張：抗告人已將系爭南港土地辦理信託並設定高
    額抵押權予第三人上海商銀，為積極隱匿資產之行為，有日
    後不能強制執行或有甚難執行之情，足認本件有假扣押之必
    要乙節，業據提出系爭南港土地之登記謄本為憑（原法院卷
    第21-34頁）。抗告人則辯稱：伊正常營運、獲利良好， 98
    年度資產總計3億634萬5,323 元，名下另有坐落臺北市信義
    區○○○路○段236巷21號10樓建物（下稱忠孝東路房屋）價
    值1億7,057 萬元及銀行存款約3,500萬元，財產總額遠逾相
    對人主張之7,000 萬元債權，並無日後不能強制執行或甚難
    執行之虞，本件並無假扣押之必要云云。經查：
  (一)相對人於99年9月13 日委由振道法律事務所函催請抗告人履
    行系爭合約書，函內載明：如抗告人執意不履行合作興建，
    抗告人將負擔相對人已發生費用數額雙倍計算之損害賠償義
    務等語，有存證信函附卷可佐（原法院卷第15-18 頁）。相
    對人旋於99年9月23日將系爭南港土地設定2億4,000 萬元之
    最高限額抵押權予上海商銀，更於同年月30日將系爭南港土
    地信託登記予上海商銀，有土地登記謄本足憑（原法院卷第
    21-34 頁）。可見：抗告人於知悉相對人可能對其求償後，
    嗣即將其所有系爭南港土地設定高額抵押權及信託移轉予第
    三人上海商銀而為不利益處分甚明。
  (二)抗告人雖提出其於98年12月31日之會計師查核報告（本院卷
    第25頁），顯示抗告人至98年12月31日止有資產3億634萬5,
    323元，惟抗告人於其後之99年9月間將其所有之系爭南港土
    地設定高額抵押權，嗣並信託登記予上海商銀，參考系爭南
    港土地登記謄本記載， 土地公告現值高達2億7,522萬5,000
    元【109,000 x(1,060+232+26+6+1,201）=275,225,000】，
    可見：在系爭南港土地信託關係終止移轉返還登記於抗告人
    之前，抗告人資產已大幅減少成為3,112 萬323 元（306,34
    5,323 - 275,225,000=31,120,323）。抗告人雖有存款約
    3,500 萬元，惟已經以該存款清償其以忠孝東路房地供擔保
    向華南銀行貸款尚欠之餘額3,380 萬元，業據抗告人陳明在
    卷（本院卷第7 頁），則抗告人之存款僅尚存約120 萬元而
    已（3,500-3,380=120 ）。至於抗告人名下之忠孝東路房屋
    經估價為1 億7,057 萬元，固據提出不動產估價報告書為憑
    （本院卷第64-90 頁），惟查抗告人至98年12月31日止原尚
    有負債1 億4,322 萬7,011 元，亦據會計師查核報告載明（
    本院卷25頁反面）， 則以上開抗告人尚餘資產3,112 萬323
    元、加上存款12 0萬元及忠孝東路房地1 億7,057 萬元，再
    扣除抗告人之負債1 億4,322 萬7,011 元後，抗告人之淨資
    產約僅為5,966 萬3,312 元（31,120,323+1,200,000+170,5
    70,000-143,227,011=59, 663,312），因認：抗告人於兩造
    簽約後，將其所有系爭南港土地信託移轉登記之不利益處分
    ，有使相對人將來不能藉強制執行程序受償之虞，足認為有
    假扣押之必要性，故相對人上開辯解，尚無可採。
六、承上開說明，相對人就本件假扣押之請求及必要均已釋明，
    核與假扣押之要件相符，應予准許。又相對人應提供之擔保
    金，係備供抗告人因遭假扣押所受之損害，本件相對人主張
    欲保全之債權為7,000 萬元，參酌司法院所公布之各級法院
    辦案期限實施要點第2點， 民事第一審審判案件期間為1年4
    個月、第二審為2年、第三審為1年，審理期限合計約需4年4
    個月，按法定利率計算抗告人所受利息損失為1,516萬6,667
    元【70,000,000 x5%x(4＋4/12) =15,166,667元，元以下四
    捨五入】，則原法院酌定相對人應提供之擔保金為2,350 萬
    元，已足供保障抗告人之權益。
七、綜上所述，相對人所為本件假扣押聲請，為有理由，應予准
    許，原法院准許之並酌定相對人應提供之擔保金為2,350 萬
    元，核無不合。抗告人仍執陳詞，指摘原裁定不當，為無理
    由，應予駁回。
八、據上論結：本件抗告為無理由，依民事訴訟法第495條之1第
    1 項、第449條第1項、第95條、第78條，裁定如主文。
中    華    民    國    100    年    5    月    13    日
                    民事第一庭
                        審判長法  官  張耀彩
                              法  官  盧彥如
                              法  官  林金吾
正本係照原本作成。
本裁定除以適用法規顯有錯誤為理由外，不得再抗告。如提起再
抗告，應於收受後10日內委任律師為代理人向本院提出再抗告狀
。並繳納再抗告費新台幣１千元。
中    華    民    國   100    年    5     月    13    日
                              書記官  張淑芳